臺灣高等法院刑事判決
111年度原上訴字第65號
上  訴  人  臺灣桃園地方檢察署檢察官 
被      告  鍾春惠



指定辯護人  本院公設辯護人郭書益
上列上訴人因被告洗錢防制法等案件，不服臺灣桃園地方法院11
0年度原易字第38號，中華民國110年12月17日第一審判決（起訴
案號：臺灣桃園地方檢察署109年度偵緝字第2033號、109年度偵
緝字第2034號、109年度偵緝字第2035號、109年度偵字第9339號
），提起上訴，本院判決如下：
    主  文
原判決撤銷。
鍾春惠幫助犯洗錢防制法第十四條第一項之洗錢罪，處有期徒刑
參月，併科罰金新臺幣壹萬元，罰金如易服勞役，以新臺幣壹仟
元折算壹日。緩刑貳年。
    犯罪事實
一、鍾春惠知悉金融帳戶係個人理財之重要工具，為攸關個人財
    產、信用之表徵，可預見如交予陌生人使用，可能幫助詐欺
    集團成員利用該帳戶，作為向他人詐欺取財時指示被害人匯
    款及行騙之人提款之工具，遮斷資金流動軌跡，以掩飾、隱
    匿犯罪所得之目的，竟為圖辦理貸款，心存僥倖，基於縱有
    人以其金融帳戶實施詐欺取財，及掩飾、隱匿犯罪所得等犯
    罪目的使用，亦不違背其本意之幫助詐欺取財及幫助一般洗
    錢之不確定故意，將其所申辦合作金庫000000000000號帳戶(
    下稱合作金庫帳戶)、玉山銀行帳戶0000000000000號帳戶(下
    稱玉山銀行帳戶，與合作金庫帳戶合稱本案系爭帳戶)之提
    款卡寄送予自稱「周融賢」真實姓名年籍不詳之人所指定之
    「陳*龍」，並提供予「周融賢」其密碼。迨該人得手後，
    旋供自己或他人所屬之詐欺集團使用，而該集團成員意圖為
    自己或第三人不法之所有，基於詐欺取財及洗錢之犯意聯絡
    ，於如附表編號2至11所示之詐騙時間，詐騙如附表編號2至
    11所示之被害人(起訴書誤繕為編號3至6)，並使上述被害人
    匯款入系爭帳戶，俟上開等人察覺有異，乃報警而查悉上情
    。
二、案經林雪萍、吳依縉、黃瀞寬、趙俊杰、黃瑜萍、林姿秀、張
    晴惠、曾一芳、楊舒婷、游進吉訴請桃園市政府警察局桃園
    分局、高海益訴由臺中市政府警察局清水分局、吳品勳訴請
    桃園市政府警察局桃園分局報告臺灣桃園地方檢察署檢察官
    偵查起訴。
    理  由
壹、證據能力：
　　本件認定犯罪事實所引用之證據，皆無證據證明係公務員違
    背法定程序所取得，又檢察官、被告鍾春惠(下稱被告)及辯
    護人於本院準備程序、審理時均同意作為證據（本院卷第10
    5至109、134至139頁），復經審酌該等證據製作時之情況，
    尚無顯不可信與不得作為證據之情形，亦無違法不當與證明
    力明顯過低之瑕疵，且與待證事實具有關聯性，認為以之作
    為證據應屬適當，依刑事訴訟法第158條之4反面解釋及第15
    9條之5規定，認均有證據能力。
貳、實體部分：　
一、認定犯罪事實之證據及理由：
  ㈠訊據被告固坦承有將系爭帳戶之提款卡之密碼提供他人等情
    ，惟堅詞否認有何幫助詐欺、幫助洗錢犯行，其與辯護人之
    辯護意旨略以：被告當時是在網路的貸款平台上找到自稱王
    道銀行專員「周融賢」之人，向「周融賢」辦理貸款，「周
    融賢」說需要被告提供相關基本資料，並提供提款卡及密碼
    ，由「周融賢」為被告「作帳」，將帳面薪水提高，才能辦
    理貸款，所以被告方將本案帳戶之金融卡、密碼，交付、告
    知與「周融賢」，被告當時相信「周融賢」真的是王道銀行
    的專員，並委託辦理貸款，被告並無不法犯意等語。
  ㈡經查：
  ⒈被告因急用金錢，透過網路，與自稱是王道銀行貸款專員之
    「周融賢」之男子聯繫，得知係以「作帳」方式，將薪水提
    高以通過貸款申請，為此要求被告將帳戶內較大筆存項提領
    出來後提供並交付個人金融機構帳戶提款卡及密碼等資料，
    遂於108年8月20日下午2時40分許，佯以「劉*玟」之名義，
    在新竹市○區○○路00號之統一便利商店關圓門市，以便利商
    店門市運送服務，依「周融賢」指示，將其所有之本案系爭
    帳戶提款卡寄交予「周融賢」指定之收件人(陳*龍)，並於
    同日下午2時43分許，以LINE告知「周融賢」金融卡密碼為
    「901203」 之事實，業據被告於警詢、檢察官訊問、原審
    及本院審理時供述在卷（臺灣桃園地方檢察署109年度偵字
    第9339號偵查卷宗，下稱偵卷，第12至14、17至18、467、4
    68頁；本院卷第104頁) ，並有被告寄發之統一超商股份有
    限公司代收款專用繳款證明顧客留存聯、交易明細（偵卷第
    205、207頁）、被告與「周融賢」之通訊軟體LINE對話紀錄
    （偵卷第185至189頁）附卷可資佐證，此情首堪認定。
  ⒉「周融賢」所屬詐欺集團成員取得被告之本案系爭帳戶提款
    卡及密碼後，即於附表編號2至11所示時間地點，以電話聯
    繫林雪萍、吳依縉、黃瀞寬、趙俊杰、黃瑜萍、林姿秀、張
    晴惠、曾一芳、楊舒婷、游進吉等人，佯稱為友人欲借款、
    網拍、客服，其等欲借款、網路購物設定錯誤須取消設定或
    欲販賣IPHONE等語，致上開林雪萍等人為真，而依其指示分
    別於如附表編號2至11所示時間，匯款至被告所有上揭各該
    帳戶內，再由該集團成員持被告所寄交之各該帳戶金融卡提
    領現金之事實，亦據告訴人林雪萍、吳依縉、黃瀞寬、趙俊
    杰、黃瑜萍、林姿秀、張晴惠、曾一芳、楊舒婷、游進吉等
    人於警詢時證述綦詳（偵卷第87至89、47至49、51至53、57
    至58、61至63、67至69、71至73、75至77、79至81頁），且
    有林雪萍等人之報案資料-受理詐騙帳戶通報警示簡便格式
    表、金融機構聯防機制通報單、內政部警政署反詐騙案件紀
    錄表等資料、與「周融賢」所屬詐欺成員間之LINE對話、匯
    款之各金融機構之自動櫃員機交易明細表（偵卷第213至381
    頁）、被告所有本案系爭帳戶之交易往來明細（偵卷第149
    、151頁）在卷足稽，被告將其所有之本案系爭帳戶提款卡
    、密碼交付「周融貸」，為「周融貸」所屬詐欺集團成員用
    以詐騙告訴人廖子萱等人之財物得手，亦足認定。
  ㈢被告雖否認有何幫助詐欺犯行，而以前揭情詞置辯，然被告
    將其所有本案系爭帳戶提款卡、密碼予「周融賢」，應具備
    幫助詐欺取財之不確定故意：
　⒈按金融機構貸款業務涉及國家金融體系穩定與健全運作，於
    信用評價、償債能力勢必從嚴審查，其擔保品、信用能力不
    足者，多為金融機構所拒，實難想見受僱為金融機構之行員
    有為申辦貸款之人虛偽美化帳戶往來明細，併同使所屬金融
    機構對於申貸人之資力陷於錯誤，誤為核貸並造成呆帳風險
    提升之理，此實違借貸市場正常機制，況代辦貸款業者不論
    係向金融機構抑或民間業者借貸，其受託代為辦理相關程序
    ，自當循其交易常規為之，此為一般智識程度之守法公民應
    有之認識。又依現今不論是銀行或民間貸款實務，除須提供
    個人之身分證明文件外，並須敘明其個人之工作狀況、收入
    金額及相關之財力證明資料（如不動產、工作收入證明、扣
    繳憑單等），如此，銀行或民間貸款機構透過徵信調查申請
    人之債信後，始得決定是否核准貸款，以及所容許之貸款額
    度，自無要求申貸人提供帳戶金融卡、密碼之必要，且倘若
    貸款人債信不良，並已達金融機構無法承擔風險之程度時，
    任何人理應均無法貸得款項。是依一般人之社會生活經驗，
    借貸者若見他人不以其還款能力之相關資料作為判斷貸款與
    否之認定，反而要求借貸者交付銀行帳戶物件及密碼，衡情
    借貸者對於該等銀行帳戶可能供他人作為財產犯罪之不法目
    的使用，當有合理之預期。
　⒉本案被告縱有貸款需求而配合「周融賢」之指示，寄交其所
    有本案系爭帳戶提款卡予「周融賢」指定之人，且提供密碼
    以令「周融賢」所屬詐欺集團成員得利用被告提供之帳戶資
    料遂行其等詐騙告訴人林雪萍等人之匯款工具，惟被告於寄
    送提款卡資料予「周融賢」指定之人時，未核實表明被告真
    實姓名「鍾春惠」之身分，反而謊稱寄件人為「劉*玟」(偵
    卷第207頁)，已透可議之跡，更況被告業於偵訊自承「(辦
    貸款為何你會認為需要寄提款卡、密碼？)後來我有問對方
    ，他說要幫我『作帳』要『把我薪水提高』可以幫助通過貸款，
    我就沒想太多，我就寄過去了」等語(偵卷第468頁)，就此
    互核被告與「周融賢」間之LINE對話紀錄所示，被告於108
    年8月20日上午10時35分許，發文詢以「我有不太理解一般
    不是就只要存摺影印就可以嗎」(偵卷第186頁)，基此，足
    認被告對於金融貸款之程序及檢附資料，有所認知，核非如
    其於原審所辯「因為我不知道銀行的程序怎麼做」云云(原
    審110年度原易字第38號，下稱原審卷第479頁)，再據「周
    融賢」進一步於同日上午10時36至38分許陸續向被告表示「
    因為要配合做一個『真實性出入帳』的動作」、「不是單純把
    錢放在你的帳戶裡面就可以貸款了」、「如果這樣就能貸款
    我直接拿30萬給你妳直接來我們銀行辦就好幹嘛這麼麻煩」
    等語所示(偵卷第186頁)，可稽被告係在悉知「周融賢」確
    實將如其本人般使用其所提供之本案系爭帳戶提款卡、密碼
    為其虛設交易往來明細之前提下，始於同日下午2時40分許
    ，冒用「劉*玟」之名義，將本案系爭帳戶之提款卡寄交予
    由形式上無法認定與被告所稱之「王道銀行」或自稱係「王
    道銀行專員周融賢」有何干係之「陳*龍」，有統一超商股
    份有限公司代收款專用繳款證明顧客留存聯、交易明細附卷
    可參（偵卷第205、207頁），俱足以證明被告主觀既知「周
    融賢」意在虛構不實之交易往來明細，且必然係在心有芥蒂
    有所防備之情況下，始有以假名寄交自身所有之合作金庫及
    玉山銀行帳戶資料予「周融賢」所指定之自然人「陳*龍」
    ，而非指名予王道銀行或正常之金融機構設立地址，且被告
    既無法防免「周融賢」所稱美化金流之舉係以詐術方式行騙
    所得，且被告早已心生疑慮，仍無謂地一次將其所有本案系
    爭帳戶寄交予「周融賢」指示之「陳*龍」，實難認被告已
    遵守法秩序之維持與平衡，而被告為求貸款而漠視違常、不
    加判斷而放棄自我管理應注意之義務，則自應就法秩序之破
    壞及社會生活風險之提高，負其法律責任。　　
　⒊金融機構帳戶係本於個人社會信用從事資金流通，具有強烈
    屬人性格，此項理財工具，一般民眾皆得申請使用，並無特
    殊限制，若有藉端向他人蒐集帳戶者，依通常社會經驗，當
    就其是否為合法用途存疑，尤以近來利用人頭帳戶作為詐欺
    取財之犯罪工具，迭有所聞，此經政府機關、傳播媒體廣為
    宣導周知。被告於案發時，年近45歲，於案發之際從事百貨
    商場銷售員，且自承於15歲即陸續從事有百貨公司銷售員、
    餐廳服務生工作（本院卷第111、143頁），自24歲起有長期
    使用金融信用卡的經驗(本院卷第101頁），了解金融卡係以
    所設密碼為唯一識別方式，同時持有金融卡、密碼者，將得
    任意利用該帳戶從事各種金融活動，其中尤以存匯轉帳、提
    領款項最為普遍。此據被告與「周融賢」之LINE對話中，就
    「周融賢」要求其提供帳戶資料時，所提出之「我有不太理
    解一般不是就只要存摺影印就可以嗎」(偵卷第186頁)等質
    疑內容，足稽被告對於金融機構申流程必然有基本了解，更
    況被告既自稱提供金融帳戶資料予「周融賢」目的為「作帳
    」以美化帳目，意在順利貸得款項，則被告自應儘量增加或
    維持帳戶原有資金，然被告卻反其道而行，於108年8月20日
    下午2時20許先後，將合作金庫帳戶內1,843元中之1,000元
    提領，另將玉山銀行帳戶內7,485元中之7,000元提領，致令
    於提供合作金庫帳戶之際，餘額為838元；玉山銀行帳戶餘
    額則為480元，有本案系爭帳戶交易明細各1份在卷可參(偵
    卷第149、151頁)，被告此舉顯悖常情；再佐以被告自稱：
    我沒有確認「周融賢」是否是王道銀行職員等語（本院卷第
    103、104頁），本案被告不僅未增益自己帳戶內之資金存款
    ，反而於提供帳戶前將可以提領之款項先後提領，已違常情
    ，縱依被告所述，其提供帳戶用以製造金流美化帳戶方式貸
    款，無異以不實資力詐借金錢，再現可議之跡，更況本案被
    告聯繫「周融賢」欲辦理借款事宜時，並未如一般貸款之申
    請須簽立任何申貸文書或借款契約，亦無簽立本票等相關資
    料以確保未來將如期償還借款，逕自提供上開本案系爭帳戶
    之金融卡及密碼予「周融賢」，此已與一般貸款實務之必要
    流程有違。
  ⒋又被告於本案準備及審理程序時供稱：我當時想要借60萬，
    但60萬的貸款要如何取得，「周融賢」沒有講，貸款何時清
    償、利息如何計算我也不清楚，「周融賢」僅曾詢問被告所
    需資金數額、職業工作，並索取身分證件資料後，即要求被
    告提供金融機構之金融卡及密碼等帳戶資料，並要求被告將
    上開資料寄出乙情（本院卷第102、145頁），且有被告與「
    周融賢」之有LINE對話紀錄1份附卷足稽（偵卷第185至189
    頁），可知「周融賢」並未針對被告所述之工作收入狀況，
    及被告之資力、還款能力採取任何求證或徵信舉動，亦未詢
    及被告得否提供借款擔保、後續如何進行對保程序，乃至於
    議定簽約之內容均付之闕如，益顯與金融機構或民間借貸放
    款實務之運作及風險管理模式迥然有異。被告既認係向王道
    銀行辦理貸款，理應透過金融機構臨櫃申貸，辦理實體作業
    程序，而非在針對貸款細節全然未知之情況下，且在尚未簽
    定貸款契約前，冒然將應妥善保管之金融帳戶資料擅自交付
    予無實際接觸之「周融賢」抑其所指定之他人。再者，金融
    卡之使用以密碼為唯一識別途徑，無從加註條件限制持卡人
    使用目的、方式，被告有使用金融帳戶之經驗，對此當然知
    之甚詳，其預見帳戶恐遭違法使用之可能，仍因需錢孔急，
    於利用人頭帳戶遂行詐欺犯罪手法甚囂塵上之際，在「周融
    賢」之真實身分、工作單位均屬不明之情況下，枉顧帳戶被
    利用為犯罪工具之危險，擇其餘額甚少之合作金庫及玉山帳
    戶提供素昧平生之「周融賢」，降低個人財產受損風險，被
    告本可查覺「周融賢」舉動異常之處，被告任由毫無所悉之
    不詳人員管領支配其帳戶，對於詐欺犯罪不法構成要件之實
    現，雖非有意使其發生，然此項結果之發生，顯不違背被告
    之本意，其容任之心態，即屬不確定故意甚明，即令被告主
    觀上真有辦理貸款之意，仍無從解免其提供個人金融機構帳
    戶，使他人得以遂行詐欺犯罪之罪責。
  ㈣又洗錢防制法所稱之「洗錢」行為，依第2條之規定，係指：
    意圖掩飾或隱匿特定犯罪所得來源，或使他人逃避刑事追
    訴，而移轉或變更特定犯罪所得；掩飾或隱匿特定犯罪所
    得之本質、來源、去向、所在、所有權、處分權或其他權益
    者；收受、持有或使用他人之特定犯罪所得。並於第14條
    、第15條規定其罰則，俾防範犯罪行為人藉製造資金流動軌
    跡斷點之手段，去化不法利得與犯罪間之聯結。申言之，洗
    錢防制法之立法目的，在於防範及制止因犯第3條所列之特
    定犯罪而取得或變得之財物或財產上利益及其之孳息，藉由
    包含處置（即將特定犯罪所得直接予以移轉或變更）、分層
    化（即以迂迴層轉、化整為零之多層化包裝方式，掩飾或隱
    匿特定犯罪所得）及整合（即收受、持有或使用他人之特定
    犯罪所得，使之回流至正常金融體系，而得以合法利用享受
    ）等各階段之洗錢行為，使其形式上轉換成為合法來源，以
    掩飾或切斷特定犯罪所得與犯罪之關聯性，而藉以逃避追訴
    、處罰。參酌洗錢防制法第3條、第4條第2項立法說明：「
    洗錢犯罪之處罰，其有關前置犯罪之聯結，並非洗錢犯罪之
    成立要件，僅係對於違法、不合理之金流流動起訴洗錢犯罪
    ，作不法原因之聯結」、「洗錢犯罪以特定犯罪為前置要件
    ，主要著眼於對不法金流軌跡之追查，合理建構其追訴基礎
    ，與前置之特定犯罪成立與否，或是否有罪判決無關」等旨
    ，一般洗錢罪與特定犯罪係不同構成要件之犯罪，各別行為
    是否該當於一般洗錢罪或特定犯罪，應分別獨立判斷，特定
    犯罪僅係洗錢行為之「不法原因聯結」，即特定犯罪之「存
    在」及「利得」，僅係一般洗錢罪得以遂行之情狀，而非該
    罪之構成要件行為。特定犯罪之既遂與否和洗錢行為之實行
    間，不具有時間先後之必然性，只要行為人實行洗錢行為，
    在後續因果歷程中可以實現掩飾、隱匿特定犯罪所得之效果
    ，即得以成立一般洗錢罪，並不以「特定犯罪已發生」或「
    特定犯罪所得已產生」為必要。又洗錢防制法第2條修正之
    立法說明第4點，已敘明有關是否成立該條第3款洗錢行為之
    判斷重點「在於主觀上是否明知或可得而知所收受、持有」
    ，即不以「明知」為限，洗錢行為並無「明知」之要件，在
    解釋上自不能限於確定故意。而提供金融帳戶提款卡及密碼
    之行為人，因已將帳戶之提款卡及密碼等物件提供他人使用
    ，失去對自己帳戶之實際管領權限，若無配合指示親自提款
    ，即無收受、持有或使用特定犯罪所得之情形，且無積極移
    轉或變更特定犯罪所得之行為，故非屬洗錢防制法第2條第1
    款、第3款所稱之洗錢行為，不成立同法第14條第1項一般洗
    錢罪之正犯，惟特定犯罪之正犯實行特定犯罪後，為掩飾、
    隱匿其犯罪所得財物之去向及所在，而令被害人將款項轉入
    其所持有、使用之他人金融帳戶，並由該特定犯罪正犯前往
    提領其犯罪所得款項得手，如能證明該帳戶內之款項係特定
    犯罪所得，因已被提領而造成金流斷點，該當掩飾、隱匿之
    要件，該特定犯罪正犯自成立一般洗錢罪之正犯。又刑法第
    30條之幫助犯，係以行為人主觀上有幫助故意，客觀上有幫
    助行為，即對於犯罪與正犯有共同認識，而以幫助意思，對
    於正犯資以助力，但未參與實行犯罪之行為者而言。幫助犯
    之故意，除需有認識其行為足以幫助他人實現故意不法構成
    要件之「幫助故意」外，尚需具備幫助他人實現該特定不法
    構成要件之「幫助既遂故意」，惟行為人只要概略認識該特
    定犯罪之不法內涵即可，無庸過於瞭解正犯行為之細節或具
    體內容。此即學理上所謂幫助犯之「雙重故意」。金融帳戶
    乃個人理財工具，依我國現狀，申設金融帳戶並無任何特殊
    限制，且可於不同之金融機構申請多數帳戶使用，是依一般
    人之社會通念，若見他人不以自己名義申請帳戶，反而收購
    或借用別人之金融帳戶以供使用，並要求提供提款卡及告知
    密碼，則提供金融帳戶者主觀上如認識該帳戶可能作為對方
    收受、提領特定犯罪所得使用，對方提領後會產生遮斷金流
    以逃避國家追訴、處罰之效果，仍基於幫助之犯意，而提供
    該帳戶之提款卡及密碼，以利洗錢實行，仍可成立一般洗錢
    罪之幫助犯（最高法院刑事大法庭108年度台上大字第3101
    號裁定意旨參照）。經查，被告提供其所有之本案系爭帳戶
    予「周融賢」所屬詐欺成員向林雪萍等人施用詐術詐取財物
    ，而犯詐欺取財之特定犯罪，被告所有之本案系爭帳戶作為
    收受詐騙款項之人頭帳戶，並經該集團成員提領，足以製造
    金流斷點，掩飾、隱匿上開犯罪所得之去向，藉此逃避司法
    追訴、處罰，於正犯應成立一般洗錢罪。被告對於提供個人
    金融機構帳戶，可能被利用為詐欺取財之犯罪工具，有所預
    見，已如前述，其主觀上並知悉金融卡功能即在提領帳戶內
    金錢，對於其帳戶可能作為對方收受、提領特定犯罪所得，
    藉由被告名義之人頭帳戶製造金流斷點，規避司法偵查，當
    同可預見。從而，被告將本案系爭帳戶金融卡、密碼交付「
    周融賢」，容任他人持以收受、提領特定犯罪所得使用，藉
    由被告名義帳戶掩飾、隱匿犯罪所得之去向，自已該當一般
    洗錢罪之幫助犯。
  ㈤綜上，依卷內事證，雖無證據證明被告事前已完全知悉詐騙
    集團成員取得本案帳戶資料後，會以何方式遂行犯罪行為，
    惟被告交付之本案帳戶資料有可能供詐騙集團成員利用作為
    犯罪工具，當為被告所能預見，且其發生顯然並不違反被告
    之本意，是被告及辯護人上開所辯各節，無非屬事後卸責之
    詞，委無可採。本案事證明確，被告所犯幫助詐欺取財、幫
    助洗錢犯行堪以認定，應依法論科。
二、論罪：
  ㈠按幫助犯之成立，主觀上行為人須有幫助故意，客觀上須有
    幫助行為，亦即刑法上之幫助犯，係對於犯罪與正犯有共同
    之認識，而以幫助之意思，對於正犯資以助力，而未參與實
    施犯罪之行為者而言（最高法院84年度台上字第6475號、88
    年度台上字第1270號判決意旨參照）。被告基於幫助詐欺取
    財、洗錢之不確定故意，將合作金庫、玉山帳戶即本案系爭
    帳戶金融卡、密碼提供「周融賢」所屬詐欺集團成員使用，
    使該集團成員得以持之作為收受、提領詐騙款項，製造金流
    斷點之工具，被告所為應僅止於幫助犯罪之故意，而為詐欺
    取財、一般洗錢罪構成要件以外之行為。是核被告所為，係
    犯刑法第30條第1項前段、第339條第1項、洗錢防制法第14
    條第1項之幫助詐欺取財罪及幫助洗錢罪。
  ㈡被告以交付合作金庫及玉山帳戶資料之行為，幫助詐欺集團
    成員為如附表編號2至11所示詐欺取財犯行，侵害如附表編
    號2至11所示告訴人等財產法益，應認係一行為成立想像競
    合犯。又被告上開行為，同時觸犯幫助詐欺取財罪及幫助洗
    錢罪，為想像競合犯，應從一重論以一幫助洗錢罪。
  ㈢被告基於幫助洗錢之不確定故意，為一般洗錢罪構成要件以
    外之行為，為幫助犯，依刑法第30條第2項規定，減輕其刑
    。　　
三、撤銷原判決之理由及科刑審酌事由：
  ㈠被告提供合作金庫及玉山帳戶予「周融賢」製造金流紀錄申
    辦貸款，不僅有以不實資力詐貸之嫌，且與被告過往借款經
    驗不同，此等代辦方式，明顯可疑，且其代辦人員「周融賢
    」真實身分不詳，復經「周融賢」之LINE中指示被告提領並
    返還款項之舉，明顯可見之異常行為，理應知悉交付個人帳
    戶將淪為詐欺共犯，被告在此情況下，對於其帳戶可能被作
    為詐欺、洗錢犯罪使用，當有所預見，仍因需錢孔急，漠視
    違常、不加判斷而放棄自我管理應注意之義務，枉顧帳戶被
    利用為犯罪工具之危險，提供合作金庫及玉山帳戶予「周融
    賢」使用，對於詐欺、洗錢犯罪不法構成要件之實現，即不
    違背被告本意，而有不確定之故意，原審以被告幫助詐欺之
    犯罪事實不能證明，為無罪之判決，尚有未合。從而，檢察
    官提起上訴指摘原審判決不當，為有理由，應由本院予以撤
    銷改判。
　㈡爰以行為人之責任為基礎，審酌被告恣意提供合作金庫及玉
    山帳戶金融卡、密碼，作為詐欺集團成員向被害人林雪萍等
    人詐欺取財及洗錢之工具，徒增被害人等追償、救濟困難，
    並使執法人員難以追查詐欺集團成員之真實身分及贓款流向
    ，助長詐欺犯罪之風氣，危害社會治安與金融秩序，所肇被
    害人等損害非微，應嚴予非難，兼衡被告之素行，大學畢業
    之智識程度，其犯罪之動機、目的、手段，及於本院審理時
    自承之經濟能力、扶養親屬之家庭生活狀況（本院卷第111
    、146頁），復念被告僅提供個人帳戶予他人使用，因而幫
    助犯罪，並未參與詐欺集團實行詐欺、洗錢犯行，本案亦無
    證據證明被告提供帳戶獲有利益，而被告固然否認犯行，然
    就其交付帳戶原委始終供認無隱之犯後態度等一切情狀，量
    處如主文第2項所示之刑，並諭知罰金如易服勞役之折算標
    準，資為懲儆。
　㈢被告前未曾因故意犯罪受有期徒刑以上刑之宣告，有本院被
    告前案紀錄表在卷可參（本院卷第27頁），素行良好，其提
    供個人金融帳戶予他人使用，幫助詐欺、洗錢犯罪，所為固
    然非是，究係急於申辦貸款，一時短於思慮，基於不確定之
    犯意而為，惡性並非重大，且依卷附被告與「周融賢」之對
    話紀錄顯示，被告並未因提供帳戶獲有任何利益，復念被告
    雖容任「周融賢」所屬詐欺集團向被害人林雪萍等人詐取金
    錢，然被告業與到庭之被害人林雪萍、黃瑜萍於本院達成和
    解，且依約按和解內容給付賠償款項(本院卷第119、120頁)
    ，堪認被告勉力彌補損害，應已認知行為錯誤，經此偵審教
    訓及刑之宣告，足為警惕，應無再犯之虞，本院審酌上情，
    衡酌刑期無刑之目的及刑罰最後手段性，認所宣告之刑，以
    暫不執行為適當，併予宣告緩刑2年，以勵自新。
據上論斷，應依刑事訴訟法第369條第1項前段、第364條、第299
條第1項前段，洗錢防制法第14條第1項，刑法第11條前段、第30
條、第339條第1項、第55條、第42條第3項、第74條第1項第1款
，刑法施行法第1條之1第1項，判決如主文。
本案經檢察官黃翎樵提起公訴，檢察官李信龍提起上訴，檢察官
周啟勇到庭執行職務。
中　　華　　民　　國　　111 　年　　5 　　月　　19　　日
                  刑事第三庭    審判長法　官  張惠立
                                      法　官  鄭昱仁
                                      法　官  劉兆菊
以上正本證明與原本無異。
如不服本判決，應於收受送達後20日內向本院提出上訴書狀，其
未敘述上訴之理由者並得於提起上訴後20日內向本院補提理由書
（均須按他造當事人之人數附繕本）「切勿逕送上級法院」。
                                      書記官  陳嬿如
中　　華　　民　　國　　111 　年　　5 　　月　　19　　日
附錄：本案論罪科刑法條全文
中華民國刑法第339條
意圖為自己或第三人不法之所有，以詐術使人將本人或第三人之
物交付者，處5年以下有期徒刑、拘役或科或併科50萬元以下罰
金。
以前項方法得財產上不法之利益或使第三人得之者，亦同。
前二項之未遂犯罰之。
洗錢防制法第14條
有第二條各款所列洗錢行為者，處7年以下有期徒刑，併科新臺
幣5百萬元以下罰金。
前項之未遂犯罰之。
前二項情形，不得科以超過其特定犯罪所定最重本刑之刑。
附表：
編號 詐騙時間 詐騙時間被害人、告訴人 詐騙方式 匯款時間 金額（新臺幣) 金融帳戶 2 108年8月22日15時13分 林雪萍 撥打電話向告訴人林雪萍自稱是朋友劉寶珠，佯稱：欲向其借款10萬元，致林雪萍陷於錯誤，因而依指示匯款後，旋為詐騙集團成員提領一空。迨林雪萍發覺有異，始悉受騙。 108年8月23日13時14分 3萬元 被告鍾春惠所申辦之合作金庫000-0000000000000號 3 108年8月26日 吳依縉 撥打電話向告訴人吳依縉，佯稱誤設分期，致吳依縉陷於錯誤，因而依指示匯款後，旋為詐騙集團成員提領一空。迨吳依縉發覺有異，始悉受騙。 108年8月26日20時12分 2萬9,987元 被告鍾春惠所申辦之合作金庫000-0000000000000號 4 108年8月26日 黃瀞寬 向告訴人黃瀞寬佯稱販賣IPHONE，致黃瀞寬陷於錯誤，因而依指示匯款後，嗣未取得手機，黃瀞寬發覺有異，始悉受騙。 108年8月26日15時37分 1萬5,000元 被告鍾春惠所申辦玉山銀行帳戶000-0000000000000號帳戶 5 108年8月26日 趙俊杰 向告訴人趙俊杰佯稱販賣IPHONE，致趙俊杰陷於錯誤， 因而依指示匯款後，嗣未取得手機，趙俊杰發覺有異，始悉受騙。 108年8月26日15時35分 1萬5,000元 被告鍾春惠所申辦玉山銀行帳戶000-0000000000000號帳戶 6 108年8月23日 黃瑜萍 撥打電話向告訴人黃瑜萍欲向其借款，致黃瑜萍陷於錯誤，因而依指示匯款後，旋為詐騙集團成員提領一空。迨黃瑜萍發覺有異，始悉受騙。 108年8月23日11時25分 5萬 被告鍾春惠所申辦之合作金庫000-0000000000000號 7 108年8月26日 林姿秀 向告訴人林姿秀佯稱販賣IPHONE，致林姿秀陷於錯誤， 因而依指示匯款後，嗣未取得手機，林姿秀發覺有異，始悉受騙。 108年8月26日13時6分 1萬 被告鍾春惠所申辦玉山銀行帳戶000-0000000000000號帳戶 8 108年8月26日 張晴惠 向告訴人張晴惠佯稱販賣IPHONE，致張晴惠陷於錯誤，因而依指示匯款後，嗣未取得手機，張晴惠發覺有異，始悉受騙。 108年8月26日13時40分 1萬 被告鍾春惠所申辦玉山銀行帳戶000-0000000000000號帳戶 9 108年8月26日 曾一芳 向告訴人曾一芳佯稱販賣IPHONE，致曾一芳陷於錯誤，因而依指示匯款後，嗣未取得手機，曾一芳發覺有異，始悉受騙。 108年8月26日14時 3萬 被告鍾春惠所申辦玉山銀行帳戶000-0000000000000號帳戶 10 108年8月26日 楊舒婷 向告訴人楊舒婷佯稱販賣IPHONE，致楊舒婷陷於錯誤， 因而依指示匯款後，嗣未取得手機，楊舒婷發覺有異，始悉受騙。 108年8月26日13時5分 1萬5,000元 被告鍾春惠所申辦玉山銀行帳戶000-0000000000000號帳戶 11 108年8月23日 游進吉 佯以姪女身分撥打電話向告訴人游進吉佯稱借款，致游進吉陷於錯誤，因而依指示匯款後，旋為詐騙集團成員提領一空。迨游進吉發覺有異，始悉受騙。 108年8月23日15時 3萬 被告鍾春惠所申辦之合作金庫000-0000000000000號